【裁判字號】    89,交上易,454
【裁判日期】    891013
【裁判案由】    過失傷害
【裁判全文】
臺灣高等法院刑事判決                          八十九年度交上易字第四五四號
    上訴人  台灣板橋地方法院檢察署檢察官
    上訴人
    即被告  甲○○
            丁○○
右上訴人因被告過失傷害案件，不服臺灣板橋地方法院八十九年度交易字第二一○號
中華民國八十九年十月十三日第一審判決（起訴案號：臺灣板橋地方法院檢察署八十
九年度偵字第五四八六號），提起上訴，本院判決如左：
      主      文
上訴駁回。
      事實及理由
一、本案經本院審理結果，認第一審判決以被告甲○○、丁○○犯刑法第二百八十四
    條第二項前段之業務上過失傷害罪，分別判處被告甲○○有期徒刑伍月、被告丁○○拘役肆拾日，如易科罰金均以參佰元折算壹日，並諭知被告丁○○緩刑三年
    。認事用法及量刑均無不當，應予維持，並引用第一審判決書所載之事實證據及
    理由如附件所示。
二、檢察官循告訴人請求上訴意旨指摘原審對被告甲○○、丁○○量刑過輕；被告甲○○亦以量刑過重為由，提起上訴。
三、經查：被告甲○○於偵查中已坦承因未保持距離，煞車不及撞及同案被告丁○○
    所駕駛之營小客車，並波及營小客車之前由乙○○（告訴人之兄）所駕之自小貨
    車，致正在自小貨車卸貨之丙○○夾在兩車之中受傷嚴重（見偵卷第三頁反面）
    。與其於本院訊問時所稱：「我看到丁○○的車子走出來，就跟著後面出來，沒
    有想到客人臨時停車，沒有看到他的方向燈，就撞上去」（見本院八十九年十二
    月二十二日訊問筆錄）及被告丁○○於本院時供稱：「我已經停好，客人都要下
    車才撞上去」等語（見本院八十九年十二月二十二日訊問筆錄），並無不同；被
    告甲○○於本院時且已坦承其確有過失（見本院八十九年十二月二十二日訊問筆
    錄）。故被告甲○○「無照駛出路面邊線」、丁○○「佔用快車道停車」致發生
    本件事故，二人之過失責任明確。而告訴人丙○○所受傷害，係因被告二人前述
    過失行為所致，被告之過失與告訴人之傷害間，即有相當因果關係。又乙○○「
    併排停車」違規之事實與被告等就本件車禍之發生與有過失，亦有台灣省台北縣
    區車輛行車事故鑑定委員會鑑定意見書（北鑑字第八九五六三號）在卷可稽。
四、原審以被告二人罪證明確，認被告均係犯刑法第二百八十四條第二項前段之業務
    上過失傷害罪。並以被告甲○○無駕駛執照駕車，因而致人受傷，依法應負刑事
    責任，而依道路交通管理處罰條例第八十六條第一項加重其刑。並審酌被告過失
    情節、所生危害及犯罪後態度，判處被告甲○○有期徒刑五月、丁○○拘役四十
    日，並以被告丁○○前未曾受有期徒刑以上刑之宣告，有臺灣高等法院檢察署刑
    案紀錄簡覆表足佐，因過失罹犯本罪，經受此科刑教訓後，當益知戒慎而無再犯
    之虞，認就被告丁○○所宣告之刑以暫不執行為適當，併宣告緩刑三年。應屬適
    當。被告甲○○坦承過失，上訴指摘原判決量刑過重，檢察官循告訴人聲請上訴
    指摘原判決量刑過輕，上訴人甲○○上訴意旨指摘原判決量刑過重，均為無理由
    ，應予駁回。
據上論斷，應依刑事訴訟法第三百七十三條、第三百六十八條，判決如主文。
本案經檢察官鍾鳳玲到庭執行職務。
中    華    民    國     九十年       一       月       十六       日
                                台灣高等法院刑事第七庭
                                    審判長法  官  吳  啟  民
                                          法  官  蘇  隆  惠
                                          法  官  林  瑞  斌
右正本證明與原本無異。
不得上訴。
                                          書記官  丁  淑   蘭
中    華    民    國    九十    年       一       月       十六       日
附錄本案論罪科刑法條全文：
刑法第二百八十四條：
因過失傷害人者，處六月以下有期徒刑、拘役或五百元以下罰金，致重傷者，處一年
以下有期徒刑、拘役或五百元以下罰金。
從事業務之人，因業務上之過失傷害人者，處一年以下有期徒刑、拘役或一千元以下
罰金，致重傷者，處三年以下有期徒刑、拘役或二千元以下罰金。
道路交通管理處罰條例第八十六條：
汽車駕駛人，無駕駛執照駕車、酒醉駕車、吸食毒品或迷幻藥駕車、行駛人行道或行
經行人穿越道不依規定讓行人優先通行，因而致人受傷或死亡，依法應負刑事責任者
，加重其刑至二分之一。
汽車駕駛人，在快車道依規定駕車行駛，因行人或慢車不依規定，擅自進入快車道，
而致人受傷或死亡，依法應負刑事責任者，減輕其刑。
附件：
臺灣板橋地方法院刑事判決                        八十九年度交易字第二一號
    公  訴  人  臺灣板橋地方法院檢察署檢察官
    被      告  甲○○  男  三十六歲〔民國○○○年○月○○○日生〕
                        住雲林縣二崙鄉○○路一五五號
                        居臺北縣板橋市○○路○段四十八巷三弄一號
                        身分證統一編號：Ｐ0000000二號
                丁○○  男  六十五歲〔民國○○○年○○月○○日生〕
                        住臺北縣板橋市○○路○段二八三巷二三之二號
                        身分證統一編號：Ｆ一0000000號
右列被告等因過失傷害案件，經檢察官提起公訴〔八十九年度偵字第五四八六號〕，
本院判決如左：
    主  文
甲○○從事業務之人，因業務上之過失傷害人，處有期徒刑伍月，如易科罰金以佰
元折算壹日。
丁○○從事業務之人，因業務上之過失傷害人，處拘役肆拾日，如易科罰金以佰元
折算壹日，緩刑年。
    事  實
壹、甲○○係琪盛企業有限公司之裁剪師父兼送貨員，駕駛小貨車送貨為其附隨之業
    務，丁○○以駕駛計程車為業，均為從事業務之人。丁○○暨乙○○〔未據告訴
    〕均應注意汽車在「快車道」不得「臨時停車」，甲○○應注意汽車行駛時，駕
    駛人應注意車前狀況，並隨時採取必要之安全措施，汽車在雙向四車道行駛時，
    除準備停車或臨時停車外，不得駛出路面邊線，按諸當時情事，均無不能注意之
    情形，均疏未注意。於民國〔下同〕八十八年十月二十三日下午五時十五分許，
    乙○○將所駕駛牌照號碼ＨＤ─五一五三號、載運雞蛋、皮蛋之自用小貨車，在
    臺北縣土城市○○路○段十九號前占用同址「快車道」「臨時停車」，並由其弟
    丙○○下車往『車後』準備『卸貨』。丁○○駕駛牌照號碼２Ｌ─四０八號營業
    小客車載送乘客，沿臺北縣金城路三段由同縣中和市往土城市方向行駛，途經上
    址，竟亦占用「快車道」將所駕車輛「臨時停車」於柯忠仁所駕駛牌照號碼ＨＤ
    ─五一五三號自用小貨車『後面』，俾乘客下車。於丁○○找錢與乘客之際，甲○○『無駕駛執照』而駕駛牌照號碼Ｔ五─四三０七號、送貨用之自用小客車，
    駛出路面邊線沿同方向前行，未注意車前狀況、未隨時採取必要之安全措施，自
    『後』撞及丁○○所駕駛牌照號碼２Ｌ─四０八號占用『快車道』「臨時停車」
    之營業小客車，丁○○所駕車輛受撞後，往前衝撞乙○○所駕駛牌照號碼ＨＤ─
    五一五三號占用『快車道』「臨時停車」之自用小貨車，丙○○閃避未及，受夾
    擊於牌照號碼２Ｌ─四０八號營業小客車與牌照號碼ＨＤ─五一五三號自用小貨
    車間，致丙○○受有右膝撕裂傷伴有股二頭肌長頭斷裂等傷害。
貳、案經丙○○訴由臺北縣警察局土城分局報請臺灣板橋地方法院檢察署檢察官偵查
    起訴。
    理  由
壹、訊據被告等人，被告甲○○供稱：「〔鑑定意見書〕沒有意見，確有此事。」〔
    參見本院卷第三七頁〕、「〔起訴之犯罪事實〕大家都有過失，不小心撞到的，
    我當時沒有駕照，我是琪盛〔企業有限〕公司的裁剪師父跟送貨員。」、「我要
    煞車也來不及了，才撞上的。」、「〔偵卷所附現場圖〕圖沒錯。」〔參見本院
    卷第十九頁、第二十頁〕；被告丁○○供稱：「〔起訴之犯罪事實〕沒有〔意見
    〕，確有此事。」〔參見本院卷四四頁〕、「我當時車子沒有在動，是停止的。
    」〔參見本院卷第四八頁〕、「我當時停車給客人下車，因為當地已經沒有慢車
    道可以停了，我無法才這樣的，客人要下車我都儘量靠邊停。」、「... 我是『
    有占用』『快車道』，我想以當日筆錄來審理判斷好了，我想不用覆議了。」〔
    參見本院卷第三七頁〕、「我是計程車司機。」、「我因為客人要下車才停車的
    。」、「我停在送貨車的旁邊，甲○○撞到我車，我車才撞到柯某的。」、「〔
    偵卷所附現場圖〕沒有意見。」〔參見本院卷第二０頁〕等。查：
    一、右揭事實，業據告訴人丙○○指訴歷歷，與〔一〕被告甲○○於警訊時自白
        情節〔參見偵卷第三頁〕暨於本院供述前情。〔二〕被告丁○○於警訊暨偵
        訊供述情節〔參見偵卷第五頁、第六頁、第三三頁反面〕，暨於本院供述前
        情。〔三〕乙○○於警訊暨偵訊時供述情節〔參見偵卷第八頁、第三四頁正
        面〕等，互核相符，並有載明如事實欄所示傷勢之驗傷診斷書一紙〔附偵卷
        第十六頁〕、現場圖〔附偵卷第十五頁〕暨臺灣省臺北縣區車輛行車事故鑑
        定委員會北鑑字第八九五六三號鑑定意見書〔附本院卷第二四頁〕等足佐。
    二、查案發現場係「直路、四線車道、設慢車道、無限速標誌」，此有現場圖暨
        前開鑑定意見書足參〔參見偵卷第十五頁、本院卷第二四頁〕。再查被告丁○○供稱：「我因為客人要下車才停車的。」〔參見本院卷第二０頁〕，乙○○於警訊時供稱：「... 丙○○下車準備往車後方下貨，『我則坐於車內
        』... 」〔參見偵卷第八頁正、反面〕，並有前揭事證足佐，據此，被告丁○○與乙○○均於事實欄所示地點『臨時停車』〔起訴書暨鑑定意見載為『
        停車』〕；被告丁○○所駕牌照號碼２Ｌ─四０八號營業小客車、乙○○所
        駕牌照號碼ＨＤ─五一五三號自用小貨車，均占用『快車道』『臨時停車』
        ，被告甲○○所駕牌照號碼Ｔ五─四三０七號自用小客車駛出路面邊線，有
        現場圖足稽〔參見偵卷第十五頁〕。
    三、按汽車在「快車道」不得「臨時停車」，汽車行駛時，駕駛人應注意車前狀
        況，並隨時採取必要之安全措施，汽車在雙向四車道行駛時，除準備停車或
        臨時停車外，不得駛出路面邊線，道路交通安全規則第九十四條第三項、第
        九十八條第一項第五款、第一百十一條第一款定有明文，汽車駕駛人之被告
        等均有注意義務，按諸被告甲○○、丁○○於警訊時供述「〔當時〕視線良
        好，沒有下雨。」〔參見偵卷第三頁反面、第五頁反面〕等情，顯無不能注
        意之情事，乃被告丁○○竟疏未注意而占用『快車道』「臨時停車」，被告
        甲○○竟疏未注意而駛出路面邊線、未注意車前狀況、未隨時採取必要之安
        全措施，肇前開車禍，致丙○○成傷，均有事實欄所示過失，臺灣省臺北縣
        區車輛行車事故鑑定委員會北鑑字第八九五六三號鑑定意見書〔附本院卷第
        二四頁〕亦認被告甲○○有「無照駛出路面邊線」、被告丁○○有「佔〔占
        〕用快車道停車〔實係臨時停車〕」等過失，丙○○所受傷害復與被告等之
        上開過失有相當因果關係，被告等即有事實欄所示業務過失傷害人罪責。被
        害人丙○○之兄乙○○與有過失，惟無礙於被告等前開過失事實之認定。
    四、本件事證明確，被告等前開犯罪事實，堪予認定。
貳、核被告甲○○、丁○○所為，均係犯刑法第二百八十四條第二項前段之業務過失
    傷害人罪。被告甲○○無駕駛執照駕車，因而致人受傷，依法應負刑事責任，依
    道路交通管理處罰條例第八十六條第一項加重其刑。爰審酌被告等過失情節、所
    生危害及犯罪後之態度等一切情狀，分別量處如主文所示之刑，並均諭知易科罰
    金之折算標準。此外，被告丁○○前未曾受有期徒刑以上刑之宣告，有臺灣高等
    法院檢察署刑案紀錄簡覆表足佐，因過失罹犯本罪，經受此科刑教訓後，當益知
    戒慎而無再犯之虞，本院認就被告丁○○所宣告之刑以暫不執行為適當，併宣告
    緩刑，用啟自新。
據上論斷，應依刑事訴訟法第二百九十九條第一項前段，道路交通管理處罰條例第八
十六條第一項，刑法第二百八十四條第二項前段、第四十一條、第七十四條第一款，
罰金罰鍰提高標準條例第一條前段、第二條，判決如主文。
本案經檢察官張云綺到庭執行職務。
中      華      民      國      八十九      年     十     月    十三    日
                                      臺灣板橋地方法院交通法庭
                                          法  官  陳  福  來
右正本證明與原本無異。
如不服本判決應於送達後十日內向本院提出上訴狀。
                                          書記官  陳  春  銘
中      華      民      國      八十九      年     十     月    十八    日


司法院資訊處製作；財團法人民間司法改革基金會備份。
